【裁判字號】    95,台上,2937
【裁判日期】    950530
【裁判案由】    常業重利
【裁判全文】
最高法院刑事判決            九十五年度台上字第二九三七號
    上  訴  人  甲○○
                        2樓
    選任辯護人  施湘興律師
上列上訴人因常業重利案件，不服台灣高等法院中華民國九十五
年二月二十七日第二審更審判決（九十四年度上更(二)字第七０八
號，起訴案號：台灣士林地方法院檢察署八十七年度偵字第四一
四七號），提起上訴，本院判決如下：
    主  文
上訴駁回。
    理  由
按刑事訴訟法第三百七十七條規定，上訴於第三審法院，非以判
決違背法令為理由，不得為之。是提起第三審上訴，應以原判決
違背法令為理由，係屬法定要件。如果上訴理由書狀並未依據卷
內訴訟資料，具體指摘原判決不適用何種法則或如何適用不當，
或所指摘原判決違法情事，顯與法律規定得為第三審上訴理由之
違法情形，不相適合時，均應認其上訴為違背法律上之程式，予
以駁回。本件上訴人甲○○上訴意旨略稱：告訴人謝火銘係向上
訴人之房客高貴俊借款未還，報警查辦重利，經警以「釣魚」方
式逮捕高某後，逕至高某住處違法搜索，警員見上訴人年長於高
某，又為二房東，竟逼使高某誣指上訴人為該地下錢莊之實際負
責人，並強令上訴人在現場搜出非屬上訴人所有之一干文件上簽
名捺指紋，且極盡強暴、脅迫、詐欺、利誘之能事，迫使上訴人
及高某為不實之自白，乃原審就此刑求抗辯不詳加調查，復認違
法搜獲之各項書證仍具有證據能力，且未於審判期日提示供上訴
人等辨認表示意見，更未在判決內說明究憑如何證據足認告訴人
所訴確與事實相符之理由，顯有違背直接審理主義、證據開示法
則及證據能力法則，並有應於審判期日調查之證據而未予調查與
判決不備理由之違法云云。惟查：證據能力之判斷、證據之取捨
及事實之認定，係屬事實審法院自由裁量判斷之職權，此項職權
之行使，倘不違背經驗法則或論理法則，即不能任憑己意，指摘
為違法，資為上訴第三審之適法理由。又非供述證據之書證或物
證，因具不變之本質，蒐集是類證據，固應以合法手段為原則，
但基於刑事訴訟重在發現真實，以實現正義之考量，刑事訴訟法
第一百五十八條之四規定：「除法律另有規定外，實施刑事訴訟
程序之公務員因違背法定程序取得之證據，其有無證據能力之認
定，應審酌人權保障及公共利益之均衡維護。」並非一概無證據
適格。本件原判決係依憑證人即向地下錢莊借款之債務人陳美伶
、李懷德、賴世杰、曹昌安、范公惠、張麗冠、謝清惠、張大樁
及告訴人之證述，已判刑確定之共犯高貴俊、楊淑清（已更名為
楊紹榮）、陳田璋之供述，上訴人在警詢、偵查中之自白，暨載
有各借款人聯絡電話、地址之記事簿與以上訴人名義承租辦公室
之房屋租賃契約等證據資料，乃認定上訴人有原判決事實欄所載
之犯行，因而將第一審關於上訴人部分之科刑判決撤銷，改判論
處上訴人共同乘他人急迫貸以金錢，而取得與原本顯不相當之重
利為常業罪刑。對於上訴人矢口否認犯罪，所為僅將辦公室分租
予高某，各自經營事業，不知高某做地下錢莊云云之辯解，如何
係飾卸之詞，不足採信，亦依卷內證據資料詳加指駁說明。所為
證據取捨、事實認定與得心證理由，俱有卷內各證據資料可稽，
自形式上觀察，並未違背經驗法則及論理法則。原判決雖於理由
壹－二內，說明本件承辦警員未依法聲請搜索票，竟僅填製「實
施檢查紀錄表」，即對上訴人之營業處所執行搜索，因此起獲扣
案之帳冊、權狀、支票、本票等物，應認屬違法取得之證據，但
斟酌員警係因查獲高某夥同楊淑清，以恐嚇手段向告訴人討債，
乃為進一步查扣相關重利犯行之物證、書證，俾維護社會治安，
而在非出於惡意之主觀意圖下，執行搜索，既自認已經上訴人同
意，且上訴人坦承有重利犯行，並經營錢莊將近六個月之久，員
警搜索結果尚無損及上訴人其他財產，基於人權保障及公共利益
之均衡考量，應認上揭物證「得作為證據」。上訴意旨指摘原審
此部分採證有違證據法則乙節，核屬誤會。又第一審已傳喚警員
林顯鴻、藍清宙，就警詢筆錄自白之任意性進行調查，原審受命
法官並勘驗偵訊錄音帶，查明偵查筆錄確係依照上訴人之陳述而
記載，無強暴、脅迫情事，原審最後審判期日訴訟程序進行中，
審判長復提示各相關證物、筆錄供上訴人及其辯護人辨認、表示
意見，有各該筆錄在案可徵，上訴意旨竟謂其有違直接審理主義
、證據開示法則及證據調查職責未盡之違法情形，顯非確實依據
卷內訴訟資料而為指摘，殊難認為適法之第三審上訴理由。其餘
上訴意旨，置原判決已明白論斷之事項於不顧，純就原審採證認
事職權之行使，任意指摘違反證據裁判法則、適用法則不當、判
決不備理由，且猶為事實上之爭執，不能認已具備合法上訴第三
審之形式要件。依上說明，應認其上訴為違背法律上之程式，予
以駁回。
據上論結，應依刑事訴訟法第三百九十五條前段，判決如主文。
中    華    民    國  九十五  年    五    月   三十   日
                      最高法院刑事第八庭
                          審判長法官  張  春  福
                                法官  呂  丹  玉
                                法官  洪  昌  宏
                                法官  蔡  彩  貞
                                法官  林  勤  純
      本件正本證明與原本無異
                                      書  記  官
中    華    民    國  九十五  年    六    月    二    日
                                                      Ｑ


司法院資訊處製作；財團法人民間司法改革基金會備份。
